臺灣臺北地方法院刑事判決　　　　　　　 96年度訴字第297號
公　訴　人　臺灣臺北地方法院檢察署檢察官
被　　　告　甲○○
選任辯護人　陳雅珍律師
上列被告因偽證案件，經檢察官提起公訴（95年度偵字第24102
號、96年度偵字第3962號），嗣因被告就被訴事實為有罪之陳述
，經本院告知簡式審判程序意旨，並聽取公訴人、被告及辯護人
之意見後，本院合議庭裁定由受命法官獨任依簡式審判程序審理
，判決如下：
    主  文
甲○○證人於檢察官偵查時，於案情有重要關係之事項，供前具
結，而為虛偽陳述，處有期徒刑壹年貳月，減為有期徒刑柒月，
緩刑參年。
    事  實
一、甲○○並無任何前科，素行良好，其先後曾在臺北市○○○
    路之新加坡舞廳及西寧南路之華都舞廳上班伴舞，於民國91
    、92年間認識臺灣臺北地方法院檢察署檢察官乙○○（於93
    年9月間轉任律師，其於任職檢察官期間所涉貪污案件，另
    由本院審理中），因乙○○時常為甲○○購買鐘點，出手闊
    綽，且不時噓寒問暖，約甲○○外出吃飯，甲○○感念乙○
    ○照顧，遂不計較年齡差距，與乙○○交往，並常陪乙○○
    至賓館發生關係，乙○○則不定期援贈金錢，乙○○於任職
    檢察官期間，因每年須申報財產，頗感不便，遂委請甲○○
    商託其姊江鎧文開戶供其使用，甲○○徵得其姊江鎧文同意
    ，於92年10月8日由江鎧文至彰化商業銀行南崁分行（址設
    桃園縣蘆竹鄉○○路○段5號，下稱彰化銀行）開設帳號第00
    0000000000號活期存款帳戶，復於同年10月21日，在華南商
    業銀行南崁分行（址設桃園縣蘆竹鄉○○路232號，下稱華
    南銀行）開設帳號第0000000 00000號活期存款帳戶，而存
    摺及提款卡均由甲○○轉交予乙○○使用。又甲○○於92年
    10月17日中午陪同乙○○，在臺北市中山區○○○路○段57
    號彰化銀行總行附近，與開車前來之2名不詳姓名男子會面
    ，乙○○獨自上車後，在車上收受不詳姓名男子所交付之現
    金新臺幣（下同）160萬元後，乙○○為規避洗錢防制法關
    於匯款100萬元以上須辦理登記之規定，先於同日在彰化銀
    行總行內，親自書寫存款單，將現金80萬元存入上開彰化銀
    行江鎧文帳戶，復於同年10月20日，至彰化銀行吉林分行（
    址設臺北市中山區○○○路○段98號），將其餘80萬元再存
    入江鎧文上開彰化銀行帳戶，旋於同年10月22日中午，委託
    甲○○甲○○代寫匯款單，將江鎧文所開設上開彰化銀行帳
    戶內之160萬元轉匯至上開華南銀行帳戶內，供乙○○個人
    提領花用，並以其中30萬元贈與甲○○。
二、其後，臺灣臺北地方法院檢察署檢察官因追查冒名陳三龍頂
    替入監服刑案件（94年度他字第5905號），發現已轉任律師
    之乙○○接受陳三龍委託，為冒名陳三龍頂替服刑之鍾春義
    擔任另案辯護人，疑乙○○係以辯護之名為陳三龍掩護，於
    94年9月6日，由法務部調查局臺北市調查處聲請搜索票後，
    至臺北市○○○路○段乙○○開設之新洋法律事務所搜索，
    並在乙○○辦公室內搜得江鎧文名義之上開華南銀行存摺1
    本，發現該帳戶內曾於92年10月22日匯入160萬元，係在乙
    ○○擔任檢察官期間，懷疑係乙○○受賄所得，惟乙○○於
    訊問時拒絕交待該筆款項來源。事後，乙○○恐遭追查辭職
    前之貪污情事，竟委託警員呂政隆代辦陳青松名義之行動電
    話使用，以規避通訊監察，並與甲○○串證，教唆甲○○於
    遭約談調查時，諉稱上開華南銀行帳戶內之存款均係其在舞
    廳上班時客人所給金錢，存款單則係請櫃台小姐幫忙填寫，
    不可供出與其有關，故甲○○於同年10月4日、14日，分別
    經法務部調查局臺北市調查處約談時，均以乙○○所教唆之
    說詞搪塞，又臺灣台北地方法院檢察署檢察官為追查上開金
    錢來源，先後以證人身分傳喚甲○○，然甲○○為掩護乙○
    ○疑似不法資金來源，竟基於偽證之犯意，接續於95年3月
    21 日下午3時35分許、同年4月12日下午3時45分許、同年7
    月21 日下午2時47分許，在檢察官各次偵查訊問有關上開
    160萬元存款來源時，就案情有重要關係之事項，以證人身
    分供前具結，先後虛偽陳述：「（彰化銀行、華南銀行南崁
    分行江鎧文名義的帳戶，是否妳在使用？）是的。（帳戶內
    160萬元何來？）我陸續上班賺的錢，有時候1個晚上可以賺
    3、4萬元，累積半年以上，1位當舖業的吳姓客人給的最多
    。（為何分2筆存入？）因買房子頭期款要60萬元。（存摺
    為何放在乙○○律師那裡？）做為告人家的證據用，柯律師
    有叫我拿回來，但因存摺裡沒有多少錢，所以沒有去拿」、
    「（妳有那麼多銀行帳戶，為何於92年間還要向妳姊姊借用
    帳戶？）因為當時不想讓我男友蔡英豪知道我上班賺那麼多
    錢。（2筆80萬元存款單是妳填寫的嗎？）不是，我請櫃檯
    人員幫我填的。（為何分2次存錢？）因為當時我想換房子
    ，所以先存一部分，後來決定不買了，才把另1筆錢存入。
    （妳的華南銀行存摺、印章為何在柯律師事務所被搜到？）
    我那時放在她那裡忘記拿走。（這筆160萬元存款與公務人
    員有關？）無關，是我上班賺的錢」、「（使用彰化銀行、
    華南銀行帳戶時，認不認識乙○○？）不認識」云云。嗣經
    臺灣臺北地方法院檢察署檢察官將上開92年10月17日及20日
    存款單2張送請中央警察大學鑑定筆跡結果，確認上開2張存
    款單均係乙○○之筆跡，甲○○始於95年11月7日，為乙○
    ○所涉貪污案件至臺北市調查處應訊時，經調查員提示筆跡
    鑑定書及通訊監察譯文後，知悉已無法隱瞞，乃自白偽證之
    犯行，因而查悉上情。
三、案經法務部調查局臺北市調查處移送臺灣臺北地方法院檢察
    署檢察官偵查起訴。
    理  由
壹、程序方面：
    按本件被告甲○○所犯係死刑、無期徒刑、最輕本刑為3年
    以上有期徒刑以外之罪，其於準備程序就前揭被訴事實為有
    罪之陳述，經受命法官告知簡式審判程序之旨，並聽取其與
    公訴人之意見後，本院認無不得或不宜改依簡式審判程序進
    行之處，爰依刑事訴訟法第273條之1第1項、第284條之1，
    裁定本件由受命法官獨任進行簡式審判程序，合先敘明。
貳、實體方面：
一、訊據被告對於上揭事實均坦承不諱，並經證人呂政隆於調查
    局證述在卷（見95年度偵字第24102號卷(二)第220-10頁），
    復有上開彰化銀行江鎧文名義之活期存款帳戶開戶資料、交
    易明細、92年10月17日、同年10月20日存款憑條、同年10月
    22日取款憑條、匯款申請書（見94年度他字第5905號卷第33
    、16至19、115頁）、上開華南銀行江鎧文名義之活期存款
    帳戶往來明細表、93年6月18日、同年11月2日取款憑條（見
    94年度他字第5905號卷第20至22頁）、中央警察大學95年10
    月25日校鑑科字第0950002406號函暨所附鑑定書（見94年度
    他字第5905號偵查卷宗第105至115頁）、臺北市調查處通訊
    監察作業報告表暨通訊監察錄音光碟（見調查局證據卷宗附
    件8）、臺北市調查處調閱另案被告乙○○歷年帳戶資料所
    整理之可疑資金明細表、各月份（89年2月至94年12月）金
    融機構貸款返還紀錄表、金錢往來明細表（見調查局證據卷
    宗附件11、12、13）、共同被告乙○○於擔任檢察官期間歷
    年公務人員財產申報表（87年至92年）及在臺灣臺北地方法
    院檢察署服務期間（87年8月至93年8月）之薪資發放統計表
    （見臺灣臺北地方法院檢察署政風室、會計室提供之乙○○
    歷年財產申報薪資所得資料卷宗）等件在卷可稽，是依前述
    補強證據，足徵被告出於任意性之自白與事實相符，從而，
    本件事證已臻明確，被告之犯行堪以認定，自應依法論科。
二、按刑法上之偽證罪，為形式犯，不以結果之發生為要件，證
    人於供前或供後具結而就案情有重要關係事項，故為虛偽陳
    述，其犯罪即成立，而該罪所謂於案情有重要關係之事項，
    則指該事項之有無，足以影響於裁判之結果者而言，至於其
    虛偽陳述，法院已否採為裁判或檢察官據為處分之基礎，或
    有無採為基礎之可能，皆於偽證罪之成立無影響（最高法院
    71年臺上字第8127號、84年臺上字第3949號判例意旨參照）
    。查被告就上開江鎧文名義帳戶內，於92年10月17日、同年
    10月20日分別存入之80萬元來源及該帳戶是否為乙○○使用
    乙節，於另案被告乙○○就上開款項是否涉有貪污罪嫌，係
    於案情有重要關係之事項，而被告明知所證述之情節與其所
    認知之事實相違，竟於供前具結後仍為虛偽之陳述，企圖誤
    導偵辦方向，而無視證人之具結，乃以文書擔保證其陳述之
    真實性，且告以具結義務命其具結，端在使其明瞭具結意義
    ，知所警愓，強制其據實陳述，不致為虛偽證言，俾能發現
    真實之用意，是其虛偽陳述自足以產生影響裁判結果之危險
    。核被告所為，係犯刑法第168條之偽證罪。被告雖係先後3
    次於臺灣臺北地方法院檢察署檢察官偵查另案被告乙○○所
    涉貪污案件時，在作證前具結，就上開另案被告乙○○所涉
    貪污案件於案情有重要關係之事項，為不實之陳述，惟因係
    同一案件，侵害一個國家審判權之法益，為單純一罪。被告
    於虛偽陳述乙○○涉犯貪污案件裁判確定前自白其偽證罪犯
    行，爰依刑法第172條之規定，減輕其刑。又刑法第168條偽
    證罪之條文於94年2月2日部分刑法條文修正時（於95年7月1
    日施行），並未一併修正，故無新舊法律比較之問題，併予
    敘明。爰審酌被告於擔任證人作證時，就案情重要事項為虛
    偽證言，已對國家司法偵查之正確性產生重大危害，足以影
    響司法偵查程序之進行，妨害司法正義之實現，惟其犯後終
    能坦承犯行，非無悔意，兼衡其品行、犯罪動機、目的、手
    段、生活狀況、智識程度等一切情狀，量處有期徒刑1年2月
    。另被告前開犯行之犯罪時間係於96年4月24日之前，且無
    中華民國96年罪犯減刑條例所定不得減刑之情形，爰依同條
    例第2條第1項第3款規定減其宣告刑2分之1，以資懲儆。末
    查被告行為後，刑法第74條關於緩刑之規定雖經修正，惟新
    法施行後，緩刑之宣告，仍應適用新法第74條之規定（最高
    法院95年5月23日95年度第8次刑事庭會議決議參照），茲被
    告前未曾因故意犯罪受有期徒刑以上刑之宣告，有上開被告
    前案紀錄表在卷可參，其因一時失慮，致罹刑典，經此罪刑
    之宣告後，當知所警惕，信無再犯之虞，本院認所宣告之刑
    以暫不執行其刑為適當，爰併予宣告緩刑3年，以啟自新。
據上論斷，應依刑事訴訟法第273條之1第1項、第299條第1項前
段，刑法第168條、第172條、第74條第1項第1款，中華民國96年
罪犯減刑條例第2條第1項第3款、第7條，判決如主文。
本案經檢察官孫小萍到庭執行職務。
中　　華　　民　　國　　96　　年　　7 　　月　　31　　日
　　　　　　　　　刑事第十三庭  法　官　鍾素鳳
以上正本證明與原本無異。
如不服本判決，應於送達後10日內，向本院提出上訴狀。
                                書記官  陳鳳瀴
中　　華　　民　　國　　96　　年　　8 　　月　　 6　　日
附錄本判決論罪之法條：
刑法第168條
　　於執行審判職務之公署審判時或於檢察官偵查時，證人、鑑
  　定人、通譯於案情有重要關係之事項，供前或供後具結，而
    為虛偽陳述者，處7年以下有期徒刑。
刑法第172條
　　犯第168條至第171條之罪，於所虛偽陳述或所誣告之案件，
  　裁判或懲戒處分確定前自白者，減輕或免除其刑。
